【裁判字號】    95,台上,5474
【裁判日期】    951005
【裁判案由】    強盜
【裁判全文】
最高法院刑事判決            九十五年度台上字第五四七四號
上 訴 人  甲○○
上列上訴人因強盜案件，不服台灣高等法院高雄分院中華民國九
十五年八月三日第二審更審判決（九十五年度上更(二)字第一八三
號，起訴案號：台灣屏東地方法院檢察署九十三年度偵字第一四
三五號），提起上訴，本院判決如下：
    主  文
上訴駁回。
    理  由
按刑事訴訟法第三百七十七條規定，上訴於第三審法院，非以判
決違背法令為理由，不得為之。是提起第三審上訴，應以原判決
違背法令為理由，係屬法定要件。如果上訴理由狀並未依據卷內
訴訟資料，具體指摘原判決不適用何種法則或如何適用不當，或
所指摘原判決違法情事，顯與法律規定得為第三審上訴理由之違
法情形，不相適合時，均應認其上訴為違背法律上之程式，予以
駁回。本件原審經審理結果，認為上訴人甲○○加重強盜犯行明
確，因而撤銷第一審諭知上訴人無罪之判決，改判論處上訴人共
同意圖為自己不法之所有，攜帶兇器，以脅迫至使不能抗拒，而
取他人之物罪刑（處有期徒刑七年二月），已詳敘其調查、取捨
證據之結果及憑以認定犯罪事實之心證理由。並就上訴人否認之
供詞及其所辯各語認非可採，予以論述。就形式上觀察，原判決
要無採證認事違背經驗法則、論理法則或理由不備等違背法令之
情形。已判處罪刑確定之共同正犯陳幸賜於偵查中對渠警詢所稱
伊至上訴人住處，上訴人有介紹幾個對象，要伊去強劫，事成後
分予上訴人四成乙節，坦認屬實，雖又稱伊至上訴人住處時，有
施用毒品，故記憶可能有誤等語，然觀其語意，係指伊至上訴人
住處時有施用毒品而言，非謂渠於警詢該項不利上訴人之供述，
係在施用毒品後神智不清情況下所為。況依陳幸賜於民國九十二
年一月十六日警詢筆錄記載，渠當時係另案因毒品等罪羈押於台
灣高雄看守所，經警借提接受詢問，衡情其時自無因施用毒品而
在神智不清情形下接受詢問可能。且陳某當時既係因另案經羈押
中，警方對渠具保與否本無決定之權，尤不能以陳某在該次警詢
最後主動表示伊身體狀況不佳，希望能保外就醫等語，即認警方
有藉此施詐、利誘，使為不實供述之非任意性情形。又陳幸賜於
上開警詢中供稱上訴人係於九十一年二月十三日打電話給伊，要
伊至屏東縣恆春等語，然上訴人當時是否使用行動電話及究係使
用何人之行動電話與陳某聯絡，則屬不明，且此與上訴人本件犯
罪成否之判斷亦屬無涉，是依卷證資料，縱無上訴人與陳幸賜二
人當日之行動電話通聯紀錄可考，要不能認原判決事實認定九十
一年二月十三日係上訴人打電話予陳幸賜，要其南下至上訴人住
處等情，有與卷證不相符合之違誤。陳幸賜除於九十二年一月十
六日警詢時為不利於上訴人之供述，渠嗣於已判處罪刑確定之共
同正犯張志鴻涉嫌強盜案（台灣屏東地方法院九十一年度訴字第
八○七號，上訴人於該案被訴收受贓物罪嫌，嗣經判決無罪）九
十三年二月六日第一審審理時，以證人身分到庭結證，亦為相同
意旨之供述，則原判決以陳某上開於警詢之審判外供述，因與渠
嗣於原審審理中所為供證不相符合，乃依九十二年二月六日修正
公布刑事訴訟法第一百五十九條之二規定，說明其具有可信性及
必要性時，所為論述縱欠完足，然陳某上開於另案審判中所為供
證，既與渠警詢所供意旨相同，且具有證據能力，則除去該警詢
之供述，原判決就陳某該另案審判中之供證經合法調查後，引為
判決基礎，於法既無不合，且仍應為相同之事實認定，要不能僅
以原判決就陳幸賜上開警詢供述關於證據能力論斷之瑕疵，即指
原判決違背法令。是上訴意旨以上情指摘原判決違背法令，核與
法律規定得為第三審上訴理由之違法情形，不相適合。再上訴人
於另強盜案中，係經檢察官以其涉犯收受贓物罪嫌起訴（台灣屏
東地方法院檢察署九十一年度偵字第五○八七號），並非對渠涉
嫌本件強盜罪嫌為不起訴處分，則檢察官於上訴人該被訴贓物罪
嫌經判決無罪後，認渠係本件強盜罪共同正犯，予以提起公訴，
要無就同一事實重行起訴可言。且原審於此次更審審理時，已依
上訴人及其選任辯護人聲請，再度以證人身分傳訊陳幸賜到庭行
交互詰問完畢，並於該次辯論終結前，給予上訴人最後陳述機會
，分別有上揭強盜案偵查卷及原審此次更審審判筆錄可按。上訴
意旨以上開各情認為原判決違背法令，乃係未依卷證資料指摘，
自不能認係合法之第三審上訴理由。而其餘上訴意旨，則係就屬
原審採證認事職權之行使及原判決已說明事項，徒憑己見，任意
指摘，且仍為單純事實之爭辯，均非適法之第三審上訴理由。依
上揭說明，本件上訴違背法律上之程式，應予駁回。
據上論結，應依刑事訴訟法第三百九十五條前段，判決如主文。
中    華    民    國  九十五  年    十    月    五    日
                      最高法院刑事第八庭
                          審判長法官  張  淳  淙
                                法官  劉  介  民
                                法官  張  春  福
                                法官  洪  昌  宏
                                法官  蔡  彩  貞
      本件正本證明與原本無異
                                      書  記  官
中    華    民    國  九十五  年    十    月   十二   日
                                                      Ｑ


司法院資訊處製作；財團法人民間司法改革基金會備份。
